【裁判字號】    97,消債清,10
【裁判日期】    980409
【裁判案由】    清算事件
【裁判全文】
臺灣板橋地方法院民事裁定            97年度消債清字第10號
聲  請  人  丁○○
即債務人              樓
相  對  人  中國信託商業銀行股份有限公司
法定代理人  羅聯福
相  對  人  香港商香港上海匯豐銀行股份有限公司
法定代理人  辛○○
相  對  人  日盛國際商業銀行股份有限公司
法定代理人  戊○○
相  對  人  台新國際商業銀行股份有限公司
法定代理人  己○○
相  對  人  玉山商業銀行股份有限公司
法定代理人  黃永仁
相  對  人  美商花旗銀行股份有限公司臺北分公司
法定代理人  利明
相  對  人  國泰世華商業銀行股份有限公司
法定代理人  乙○○
相  對  人  第一商業銀行股份有限公司
法定代理人  丙○○
代  理  人  庚○○律師
相  對  人  萬泰商業銀行股份有限公司
法定代理人  夏維廉
相  對  人  聯邦商業銀行股份有限公司
法定代理人  甲○○
上列當事人因消費者債務清理事件聲請清算，本院裁定如下：
    主  文
債務人丁○○自中華民國九十八年四月十日下午四時起開始清算
程序，並同時終止清算程序。
聲請程序費用臺幣壹仟元由聲請人負擔。
    理  由
一、按法院開始清算程序之裁定，應載明其年、月、日、時，並
    即時發生效力；債務人之財產不敷清償清算程序之費用時，
    法院應裁定開始清算程序，並同時終止清算程序，消費者債
    務清理條例第83條第1項、第85條第1項分別定有明文。
二、本件聲請意旨略以：聲請人因有不能清償債務之情事，目前
    債務總金額為新臺幣（下同）2,451,755 元，消費者債務清
    理條例施行前，曾於民國95年間依照中華民國銀行公會會員
    辦理消費金融案件無擔保債務協商機制，與最大債權金融機
    構台新國際商業銀行股份有限公司（下稱台新銀行）達成協
    商，雙方約定聲請人自95年5 月起，分80期，利率0.00% ，
    每月10日以38,973元依各債權銀行債權金額比例清償各項債
    務，至全部清償為止，然其所任職之臺北縣私立衛斯理幼稚
    園於96年7 月31日結束營業頓失收入，致其繳款16期後，於
    96年8 月毀諾，其毀諾實具有不可歸責於己事由，再失業期
    間其亦曾到勞委會三重就業服務站請領失業給付，且十分努
    力尋找工作，無奈因其在幼教美語將近11年，要轉回國貿業
    務不易，故遲至今日仍未找到工作，沒有任何還款能力，要
    向親友借款方得度日，懇請鈞院明鑒，賜准裁定開始清算程
    序等語（見本院卷第4 至5 頁、第37至38頁）。
三、經查：
  (一)聲請人表示其目前債務總金額為2,451,755 元，且目前因失
    業請領失業給付中，加上每月必要支出膳食醫療費用10,000
    元、交通費用1,000 元、水電及通訊費用2,755 元等情（見
    本院卷第8 至15頁聲請人債權人清冊、財產及收入狀況說明
    書），而主張具有不能清償債務情事云云，應已足釋明聲請
    人具有不能清償債務之情事，是其自得依消費者債務清理條
    例聲請清算，合先敘明。
  (二)然聲請人因曾參與中華民國銀行公會會員辦理消費金融案件
    無擔保債務協商機制，與台新銀行成立協商，並於還款16期
    後於96年12遭通報毀諾，有其提出之無擔保債務還款計畫（
    見本院卷第17至18頁）、財團法人金融聯合徵信中心當事人
    綜合信用報告、債權人清冊（見本院卷第39至49頁）及台新
    銀行等債權人之民事陳報狀（見本院卷第62至171 頁）等件
    附卷可憑。是其聲請清算，依上說明，自須符合「不可歸責
    於己致履行顯有重大困難事由」之要件，方為適法。
  (三)聲請人以其任職之幼稚園於96年7 月31日結束營業，頓失收
    入為由，主張毀諾具有不可歸責於己等語。查聲請人因失業
    致無法履行協商條件而毀諾乙節，據其提出勞工保險局核定
    通知書、服務證書、失業第05次再認定收執聯、三重就業服
    務站失業給付失請案件認定及再認定收據（見本院卷第22至
    25頁、第31頁）、勞工保險被保險人投保資料表（見本院卷
    第180 至181 頁）等件在卷可稽，堪信為真正，是聲請人因
    非自願性失業而無法持續履行協商條件，應屬非可歸責於聲
    請人之事由，其聲請清算自屬有據。復觀聲請人全國財產稅
    總歸戶財產查詢清單（見本院卷第19頁），其名下並無任何
    財產，且目前仍處於失業狀態，雖其自承名下有50CC光陽機
    車乙輛（見本院卷第4 頁、第8 頁），但綜核卷內全部證據
    資料，並參酌本件清算程序之規模，堪認聲請人之財產應不
    敷清償清算程序之費用，爰依上開規定裁定開始本件清算程
    序，並同時終止清算程序。
四、又法院終止清算程序後，聲請人之債務並非當然免除，仍應
    由法院斟酌消費者債務清理條例有關免責之規定，例如本條
    例第133條、第134條、第135 條等，依職權認定是否裁定免
    責，故法院終止清算程序後，聲請人雖有免責之機會，惟其
    財產不敷清償清算程序之費用如係因上述條例所定不可免責
    之事由所致，法院即非當然為免責之裁定，聲請人就其所負
    債務仍應負清償之責，附此敘明。
中    華    民    國    98    年    4     月    9     日
                  民事第二庭  法  官  張筱琪
上為正本係照原本作成
開始清算程序之裁定不得抗告，如不服同時終止清算程序之裁定
，應於裁定送達後10日內，以書狀向本院提出抗告，並繳納抗告
費新臺幣1千元。
中    華    民    國    98    年    4     月    9     日
                              書記官  連思斐


司法院資訊處製作；財團法人民間司法改革基金會備份。
